【裁判字號】    92,上易,1521
【裁判日期】    920813
【裁判案由】    詐欺
【裁判全文】
臺灣高等法院刑事判決                          九十二年度上易字第一五二一號
    上  訴  人  臺灣臺北地方法院檢察署檢察官
    被      告  乙○○
                        國民
右上訴人因被告詐欺案件，不服臺灣臺北地方法院九十二年度易字第四五三號，中華
民國九十二年五月十五日第一審判決（聲請簡易判決案號：臺灣臺北地方法院檢察署
九十一年度偵字第三七０六、八六三二號），提起上訴，本院判決如左：
    主  文
原判決撤銷。
乙○○連續幫助意圖為自已不法之所有，以詐術使人將本人之物交付，處有期徒刑肆
月，如易科罰金，以參佰元折算壹日。
    事  實
一、乙○○於民國（下同）九十年十一月間，因見報紙刊登高價收買行動電話門號之
    廣告，遂依廣告刊登之電話與姓名、年籍不詳，綽號「小陳」之成年男子（下稱
    「小陳」）聯絡，並賣出數支行動電話門號予「小陳」，嗣於同年十二月間，乙○○經「小陳」告知願以每份新台幣（下同）一千元之價格向其購買銀行帳戶存
    摺及金融卡，被告明知「小陳」以低價向其購買銀行存摺及金融卡，係供詐欺集
    團作為非法轉帳使用或欲以之詐騙第三人使之陷於錯誤將款項匯入該帳戶，嗣再
    利用金融卡將款項領取一空，致使被害人追查無門，竟仍基於幫助「小陳」詐欺
    之概括犯意，而依「小陳」之指示，至各家銀行申請開戶，請領存摺及金融卡，
    並自同年十二月間起至九十一年二月二十日止，連續二次在臺北市○○○路與民
    生西路之百事達錄影帶出租店及臺灣電視公司前等地點，將上開辦妥第一商業銀
    行長安分行（帳號為：00000000000號）及台北國際商業銀行（帳號
    為：0000000000000000000號）之銀行存摺及金融卡交付予
    「小陳」。嗣「小陳」分別於九十一年二月二十一日上午十一時許及同年月二十
    二日上午十二時三十分許，以電話向丙○○及甲○○詐稱退還勞保費用，要其二
    人以金融卡去查詢有無匯入之款項，致使丙○○、甲○○陷於錯誤後，利用教導
    丙○○及甲○○操作提款機之過程中，將其二人帳戶中之存款分別匯出十九萬九
    千九百九十八元及十一萬二千九百九十九元至乙○○第一商業銀行長安分行（帳
    號為：00000000000號）及台北國際商業銀行（帳號為：00000
    00000000000000號）之上開帳戶內，後因丙○○及甲○○發現銀
    行存款短少始知受騙。嗣被告於九十一年二月二十一日下午三時二十分許，至位
    於台北市○○路二一八號第一商業銀行長安分行欲辦理存摺掛失重領時，為警當
    場查獲，始得如上情。
二、案經被害人丙○○、甲○○訴由台北市政府警察局中山分局移送臺灣臺北地方法
    院檢署檢察官聲請以簡易判決處刑，原審改依通常程序審理。
    理  由
一、訊據被告乙○○承認至第一商業銀行長安行分及台北國際商業銀行開設前開帳戶
    ，請領存摺及金融卡再以低價出售予「小陳」使用等事實，亦有第一商業銀行長
    安分行九十一年九月十九日一長安字第一九八號函及印鑑卡影本、台北國際商業
    銀行九十一年四月十二日（０九一）北商銀企字第００五二七號函一紙附卷可稽
    ，此外，復有上開二帳戶之往來明細表在卷足憑，而「小陳」（起訴書認係一姓
    名、年籍不詳之成年人，然被告乙○○是將存摺、金融卡交予「小陳」，故可認
    定此一不詳姓名之成年人即係「小陳」），分別於九十一年二月二十一日上午十
    一時許及同年月二十三日上午十二時三十分許，以電話向丙○○及甲○○詐稱退
    還勞保費用，要其二人以金融卡去查詢有無匯入之款項，致使丙○○、甲○○陷
    於錯誤後，利用教導丙○○及甲○○操作提款機之過程中，將其二人帳戶中之存
    款分別匯出十九萬九千九百九十八元及十一萬二千九百九十九元至乙○○設於第
    一商業銀行長安分行（帳號為：00000000000號）及台北國際商業銀
    行（帳號為：0000000000000000000號）之帳戶內等事實，
    亦為被害人丙○○、甲○○指證明確。被告乙○○雖辯稱：其遭逮捕後始知「小
    陳」將其所交付之存摺用以詐欺他人財物，但不知如何詐騙云云。然本案被告與
    小陳素昧平生，卻願意完全聽從小陳之指示，親自去各家銀行以自已名義開戶，
    再將自已之存摺、印章及金融卡賣給小陳，如此刻意地讓陌生人使用自己的帳戶
    及
    法，已與一般正常人之生活及經驗法則大相違背，難以採信。況被告數度供稱：
    數家銀行的人到家裡找我數次，我都依小陳教我的指示，一律跟銀行的人說帳戶
    遺失了，小陳表示只要照他教導的方法應對，即會沒事，日後也不會被抓，小陳
    曾說郵局帳戶比較難抓，所以出價三千，銀行帳戶則較容易被發現，所以出價一
    千，較便宜等語（見原審訊問及審理筆錄），則依此觀之，被告明確知悉上開出
    賣的帳戶，會使用在可能「被抓」的事務上，當然知悉「小陳」係利用其所交付
    之存摺帳號為詐欺之犯罪行為，被告所辯顯係卸責之語，不足採信，本件被告犯
    行可以認定。
二、按以幫助之意思，對於正犯資以助力，而未參與實施犯罪之行為者，係幫助犯。
    本件被告至銀行開設帳戶，請領存摺及金融卡，以賣予「小陳」，然對於分別於
    九十一年二月二十一日上午十一時許及同年月二十三日上午十二時三十分許，以
    電話向丙○○及甲○○詐稱退還勞保費用，要其二人以金融卡去查詢有無匯入之
    款項，致使丙○○、甲○○陷於錯誤後，利用教導丙○○及甲○○操作提款機之
    過程中，將其二人帳戶中之存款分別匯出十九萬九千九百九十八元及十一萬二千
    九百九十九元至乙○○設於第一商業銀行長安分行（帳號為：00000000
    000號）及台北國際商業銀行（帳號為：0000000000000000
    000號）之帳戶內之詐欺取財犯罪行為，並未參與，究其犯意，亦僅是幫助之
    意思，故本件被告所為係幫助「小陳」犯刑法第三百三十九條第一項之詐欺取財
    罪，起訴書認被告係與「小陳」等人共同實施犯罪，為正犯，尚有未洽。被告前
    二次幫助他人犯罪，時間緊接犯意概括，應依連續犯論以一罪並加重其刑，被告
    係幫助犯，應依刑法第三十條第二項之規定，按正犯之刑減輕之，並先加後減之
    。原審未詳加審認，遽為被告無罪之判決，難認允當，公訴人執此理由上訴，核
    屬有理由，自應由本院將原判決撤銷，爰審酌被告之素行，並無犯罪前科，有本
    院被告全國前案紀錄表可稽，犯罪之動機、目的、手段、犯罪被害人之損害，自
    己犯罪所得不多，但對社會秩序造成損害及犯罪後態度等一切情狀，量處有期徒
    刑四月，並諭知易科罰金之折算標準。
三、被告乙○○經合法傳喚無正當理由不到庭，爰不待其陳述，逕行判決。
據上論斷，應依刑事訴訟法第三百六十九條第一項前段、第三百六十四條、第二百九
十九條第一項前段，第三百七十一條、刑法第三百三十九條第一項、第三十條第一項
、第二項、第五十六條、第四十一條第一項、罰金罰鍰提高標準條例第第一條前段、
第二條，判決如主文。
本案經檢察官周炳麟到庭執行職務。
中      華      民      國    九十二    年      八      月     十三     日
                              臺灣高等法院刑事第十二庭
                                  審判長法  官  劉  景  星
                                        法  官  陳  博  志
                                        法  官  沈  宜  生
右正本證明與原本無異。
不得上訴。
                                        書記官  魏  淑  娟
中      華      民      國    九十二    年      八      月     十九     日


司法院資訊處製作；財團法人民間司法改革基金會備份。
